臺灣高雄地方法院刑事判決　　　　　　　　　　　　　　九十四年度易字第六五號
　　公　訴　人　臺灣高雄地方法院檢察署檢察官
　　被　　　告　甲○○　男　四.
右列被告因毒品危害防制條例案件，經檢察官提起公訴（九十三年度毒偵字第六六八
三號），本院判決如左：
    主  文
本件公訴不受理。
    理  由
一、公訴意旨略以：被告甲○○前因施用第二級毒品案件，經臺灣高雄地方法院以九
    十年度毒聲字第三三六六號裁定送觀察、勒戒，認無繼續施用毒品之傾向，由本
    署檢察官於民國九十年六月十一日，以九十年度毒偵緝字第四０六號為不起訴處
    分確定，並於同年月十三日因無繼續施用傾向而釋放。竟仍不知戒慎，明知安非
    他命業經公告列為毒品危害防制條例第二條第二項第二款之第二級毒品，不得非
    法持有、施用，竟基於施用第二級毒品安非他命之犯意，於九十二年十一月二十
    四日採尿時回溯二十四小時內之某時，在不詳處所，施用第二級毒品安非他命一
    次，嗣為警於九十二年十一月二十四日六時三十分許，在高雄縣美濃鎮龍肚里大
    坑山區養雞場查獲，經採尿送驗而知上情。因認被告涉有毒品危害防制條例第十
    條第二項之施用第二級毒品罪嫌。
二、按毒品危害防制條例業經總統於九十二年七月九日以華總一義字第○九二○一二
    一九三○號令修正公布，並自九十三年一月九日起生效施行。修正後毒品危害防
    制條例第三十五條雖為刑法第二條關於比較新舊法適用之特別規定，惟該條文僅
    就該條例修正後「施行前繫屬之案件」為規範之對象，至於在該條例修正前之犯
    罪，於該條例修正後「施行後繫屬之案件」如何適用法律，則無明文，於此情形
    自應回歸刑法第二條，以為比較適用法律之依據。又犯毒品危害防制條例第十條
    之施用毒品罪，經觀察、勒戒後，無繼續施用毒品傾向，經檢察官為不起訴處分
    ，五年內再犯者，如何處理，毒品危害防制條例修正前後規定有別。依修正前毒
    品危害防制條例第二十條第三項規定，應再裁定送勒戒處所觀察、勒戒，經觀察
    、勒戒後，無繼續施用毒品傾向者，仍應為不起訴處分；有繼續施用毒品傾向者
    ，始依法追訴。倘依修正後毒品危害防制條例第二十三條第二項規定，則無論有
    無繼續施用毒品傾向，一律依法追訴。於此情形，自以該條例修正前之規定，有
    利於行為人。至於經觀察、勒戒後，有繼續施用毒品傾向者，依修正前毒品危害
    防制條例之規定，除依法追訴外，雖應令入戒治處所施以強制戒治，似對行為人
    不利，然比較有利、不利，應就該法律全部規定作整體之觀察，依修正前毒品危
    害防制條例第二十四條規定，於強制戒治之執行，檢察官認為無執行刑之必要者
    ，得聲請法院裁定免其刑之執行；然依該條例修正後因已將第二十四條之規定刪
    除，則無從免其刑之執行，自仍以該條例修正前之規定有利於行為人（最高法院
    九十三年度台非字第一四六號判決參照）。故有無繼續施用之傾向，自應以被告
    受此療程後之效果而言，不能以被告施以療程前，已再犯施用毒品之罪，即逕認
    被告當然有繼續施用毒品之傾向，而省卻施以療程之程序，直接提起公訴，此無
    異剝奪行為人信賴原先可能不受刑事追訴之既得權益，況受此療程之利益，即在
    使施用毒品之被告能戒除毒品之侵害，徹底防制毒品危害國人身心健康，為制定
    本法之旨，亦不因被告係於毒品危害防制條例修正後再犯施用毒品之罪，已應受
    刑事追訴，而補正其先前未經療程之程序瑕疵。
三、經查，本件被告甲○○於九十二年十一月二十四日之採尿時間回溯二十四小時內
    之某時，在不詳處所，施用第二級毒品安非他命一次，為警於九十二年十一月二
    十四日六時三十分許，在高雄縣美濃鎮龍肚里大坑山區養雞場查獲，並經採尿送
    驗結果，呈安非他命陽性反應等事實，業據被告於本院審理時坦承不諱，復有高
    雄縣政府衛生局九十二年十一月二十八日九二煙檢字第二○八七號煙毒尿液檢驗
    成績書（尿液代碼：九二－○二一號）及高雄醫學大學附設中和紀念醫院九十三
    年六月八日濫用藥物尿液檢驗報告書各一紙附卷足稽。惟被告前因施用第二級毒
    品案件，經本院以九十年度毒聲字第三三六六號裁定送觀察、勒戒，認無繼續施
    用毒品之傾向，由臺灣高雄地方法院檢察署檢察官於九十年六月十一日，以九十
    年度毒偵緝字第四０六號為不起訴處分確定，並於同年月十三日因無繼續施用傾
    向而釋放，此有臺灣高等法院被告全國前案紀錄表一紙在卷可稽，而被告於毒品
    危害防制條例修正施行前再犯本件施用毒品案件，並於該條例修正施行後始經檢
    察官提起公訴而於九十四年一月十三日繫屬於本院，有臺灣高雄地方法院檢察署
    九十四年一月十二日雄檢楠律九三毒偵六六八三字第○四一五號移送函上蓋印之
    本院收文印戳章可稽，揆諸前揭說明，本件仍應適用較有利於被告之修正前毒品
    危害防制條例之規定，即應先由檢察官聲請法院將被告裁定送觀察、勒戒後，認
    有繼續施用毒品之傾向者，方能依法訴追處罰。公訴人雖以被告於起訴前之九十
    三年七月間因施用第一級毒品海洛因，經本院判處有期徒刑九月，足認已有繼續
    施用之傾向，然被告既未經觀察、勒戒，又何來判斷有無繼續施用傾向，已如前
    述。是公訴人未聲請法院將被告裁定送觀察、勒戒，即逕行起訴，其起訴之程序
    顯有違規定，爰不經言詞辯論，依法諭知不受理之判決。
據上論斷，應依刑事訴訟法第三百零三條第一款、第三百零七條，判決如主文。
中　　　華　　　民　　　國　　九十四　　年　　　三　　　月　　 十八 　　日
                           臺灣高雄地方法院刑事第九庭
                                審判長法　官  李璧君
                                      法  官  黃惠玲
                                      法  官  陳筱蓉
右正本證明與原本無異。
如不服本判決，應於判決送達後十日內，向本院提出上訴狀。
                                      書記官  梁瑜玲
中　　　華　　　民　　　國　　九十四　　年　　　三　　　月　　 十八 　　日
